【裁判字號】    95,訴,2641
【裁判日期】    951229
【裁判案由】    毒品危害防制條例
【裁判全文】
臺灣臺中地方法院刑事判決              95年度訴字第2641號
公  訴  人  臺灣臺中地方法院檢察署檢察官
被      告  甲○○
上列被告因違反毒品危害防制條例案件，經檢察官提起公訴（九
十五年度毒偵字第三三八二號），本院合議庭裁定改依簡式審判
程序審理後，判決如下：
    主    文
甲○○施用第一級毒品，累犯，處有期徒刑捌月。
    犯罪事實及理由
一、本院認定之犯罪事實及證據，除起訴書中犯罪事實欄一內關
    於「於民國95年7月2日11時許採尿時往前回溯96小時內，在
    不詳地點，施用第一級毒品海洛因至少1次。」之記載，應
    更正為：「於九十五年七月一日上午八時左右，在其位於臺
    中市○區○○○街十八之六號七樓之居所，以將海洛因摻水
    置於注射針筒中施打身體之方式，施用第一級毒品海洛因一
    次。」；又證據並所犯法條欄一內應補充：「上開犯罪事實
    ，業據被告甲○○於本院審理中供承不諱」外，餘均與檢察
    官起訴書之記載相同，茲引用之。（詳如附件起訴書）
二、至移送併辦意旨雖另以：被告甲○○尚自九十五年七月七日
    下午十時十分許往前回溯四至五日內之某時點起，至九十五
    年七月十八日下午十一時三十分許往前回溯四至五日內之某
    時點止，另有多次施用第一級毒品海洛因之犯行（即九十五
    年度毒偵字第五三五０號及第五五二０號部分），且尚自九
    十五年五月中旬某日起至同年九月二十三日下午十時許止，
    另有多次施用第一級毒品海洛因之犯行（即九十五年度毒偵
    字第五三三八號部分），而均與上揭經本院判決有罪之施用
    第一級毒品犯行，具有集合犯之關係，屬實質上一罪等情。
    而按刑法第五十六條連續犯之規定業於九十四年一月七日修
    正，並於同年二月二日公布刪除，並於九十五年七月一日施
    行，而依新法對於上開反覆實施犯罪模式之對應處置，除合
    於「接續犯」或「包括一罪」之情形外，則僅能依數罪併罰
    之規定個別處斷。而依最高法院八十六年台上字第三二九五
    號判例意旨，數行為於同時同地或密切接近之時地實施，侵
    害同一之法益，各行為之獨立性極為薄弱，依一般社會健全
    觀念，在時間差距上，難以強行分開，在刑法評價上，以視
    為數個舉動之接續施行，合為包括之一行為予以評價，較為
    合理，方屬接續犯之範疇，足見「接續犯」之成立，係以時
    、空密接性為前提要件，即透過對於同一法益之同種類侵害
    行為繼續不間斷之實行，業已稀釋個別行為之獨立性，致使
    刑法評價時將之視為單一、整體之犯罪行為，以符合社會一
    般人對於行為概念之認知，並與行為人之犯罪目的相互結合
    ；至於學理上「包括一罪」概念中，與施用毒品之犯罪型態
    較有關聯者，應屬「集合犯」之態樣，此即依一般社會通念
    ，特定犯罪行為具有反覆實施之特性，立法者於制定刑罰法
    律之初，亦已認知該種行為類型之反覆性，而有意藉由法條
    中客觀構成要件之行為要素，涵括上開具有反覆實施特性之
    數個犯罪行為，仍僅接受一次刑法之評價為已足；然施用毒
    品犯罪，或為零星偶一之施用，是自難認立法者於制定刑罰
    法律之初，已認知該種行為類型之反覆性，且有意藉由法條
    中客觀構成要件之行為要素，涵括上開具有反覆實施特性之
    數個犯罪行為。基上，多次施用毒品犯罪之行為，當無論以
    「集合犯」之餘地，此時則應回歸一般刑法上行為單、複數
    之認定，而予論罪科刑，較稱妥適。
三、經查，上開移送併案之犯罪事實，固或有被告於警詢中供述
    在卷，並有中山醫學大學附設醫院藥物濫用檢測中心尿液檢
    驗報告及詮昕科技股份有限公司濫用藥物尿液檢驗報告在卷
    足佐，且經被告於本院審理中供稱：「我是在九十五年七月
    一日上午八點多施用第一級毒品海洛因一次。七月七日被查
    獲那次是在七月五日施用，七月十八日被查獲那一次是在七
    月十六日施用，七月一日至七月五日期間沒有施用。七月五
    日至七月十六日這期間沒有施用。又九月二十四日被查獲那
    次是在九月二十二日施用，七月十六日至九月二十二日期間
    沒有施用，我有到草療門診拿藥，所以這期間沒有施用，十
    月底還有被查獲一次，那時候驗尿出來有陽性反應，是因為
    我住朋友家，朋友把我的錢拿走了，心情不好，擔心無法對
    家人交待，所以才又施用第一級毒品海洛因。」等語詳實，
    足見被告自白其確另有上開施用海洛因多次之犯行，核與事
    實相符，堪予採信（基此，公訴人聲請另以採集被告毛髮鑑
    驗之方式證明被告確有起訴書所載及移送併案審理之上開多
    次施用毒品海洛因之事實，已核無必要；況毛髮生長速度乃
    因人而異，是縱依該檢驗方式得以查知施用毒品者在採集毛
    髮之前達於數月間確有施用甚或一段時間施用毒品之情，然
    此既仍無從明確認定被告所為各次施用毒品之確切時點究竟
    為何，以資佐證被告所為自白何者為真，自認無就此再予調
    查之必要，附此說明）；然而，依此既亦可見被告所跨越之
    施用毒品期間達四日至一月之久，且上開各次犯行與經起訴
    論罪部分之犯行間，均明顯可分而具有獨立性，自核與前揭
    最高法院八十六年台上字第三二九五號判例所稱「數行為於
    同時同地或密切接近之時地實施」之特性並不相符，已難認
    合於「接續犯」之前提要件，且亦不能依「集合犯」逕將被
    告上開施用海洛因之犯行論以「包括一罪」，而由本院併予
    審究，是以，除九十五年度偵字第五三三八號就被告於九十
    五年七月一日上午八時左右之該次施用第一級毒品海洛因犯
    行予以移送併案部分，因與本案犯罪事實相同，應由本院予
    以審究外，其餘移送併辦部分，當均應退還由檢察官另行處
    理，附此說明。
四、併依刑事訴訟法第二百七十三條之一第一項、第二百九十九
    條第一項前段、第三百十條之二、第四百五十四條第二項，
    毒品危害防制條例第十條第一項，刑法第十一條前段、第四
    十七條第一項，判決如主文。
中    華    民    國    95    年    12    月    29    日
                  刑事第四庭  法  官  許惠瑜
以上正本證明與原本無異。
如不服本判決，應於送達後10日內向本院提出上訴狀（應附繕本
）上訴於臺灣高等法院臺中分院。
                              書記官  陳佳君
中    華    民    國    95    年    12    月    29    日
附錄法條：
毒品危害防制條例第十條第一項
施用第一級毒品者，處六月以上五年以下有期徒刑。


司法院資訊處製作；財團法人民間司法改革基金會備份。
